台灣高等法院高雄分院民事判決　九十二年度家上字第一○九號
　上　訴　人　甲○○
　被上訴人　　乙○○
右當事人間請求離婚事件，上訴人對於中華民國九十二年九月二十四日臺灣高雄地方
法院九十二年度婚字第一三○四號第一審判決提起上訴，本院於九十三年四月七日言
詞辯論終結，判決如左：
    主    文
上訴駁回。
第二審訴訟費用由上訴人負擔。
    事  實  及　理　由
一、上訴人起訴意旨略以：伊於民國七十八年十月廿五日與被上訴人結婚，自八十六
    年間起，二人因個性不合，理念不同，分居迄今，被上訴人信一貫道吃素，經常
　　晚上十二時始返家，又不願與伊同睡，復不與伊共同經營事業；伊因與父親爭執
　　，戶籍遷至台南縣永康市○○路一八一巷一弄三號，被上訴人不願隨同遷出，足
　　見兩造已無法維持婚姻，爰求為：被上訴人與上訴人離婚。
二、被上訴人則以：上訴人現仍居住高雄縣湖內鄉○○街二三六號之五，與伊住在同
    一地點，因上訴人風流成性，在台灣及大陸交女朋友，又不給伊和兩造所生之小
    孩生活費，錯在上訴人，而小孩亦不希望兩造離婚云云，資為抗辯。
三、兩造是夫妻，育有李凱賢（七十年三月四日生）、李育甄（八十年十一月十四日
    生）、李芷瑩（八十二年六月十四生）、李昀（八十三年八月十二日生），有戶
    口名簿可參（原審九十年婚字第七０四號卷五、六頁，外放）。上訴人於民國九
    十年六月間，依民法第一千零五十二條第二項，起訴請求與被上訴人離婚，經原
    審法院於九十年九月廿八日以九十年度婚字第七０四號判決駁回，上訴人聲明不
    服，經本院判決駁回，並經最高法院於九十一年七月十二日以九十一年度台上字
    第一三六九號裁定駁回確定，有各該判決書及裁定可參（外放）。按民法第一千
    零五十二條第二項所稱「有前項以外之重大事由，難以維持婚姻者」，採破綻主
    義之立法精神，如難以維持婚姻之重大事由，僅一方負責，則限無過失之一方得
    請求離婚，若夫妻雙方均為有責時，則應衡量比較雙方之有責程度，而許責任較
    輕之一方向應負主要責任之他方請求離婚，以符合公平。至於是否為難以維持婚
    姻之重大事由，其判斷標準為婚姻是否已生破綻而無回復之希望，而婚姻是否已
    生破綻無回復之希望，則應依客觀的標準，即難以維持婚姻之事實，是否已達於
    倘處於同一境況，任何人均將喪失維持婚姻意欲之程度而定。被上訴人於本院主
    張兩造間有民法第一千零五十二條第二項之事實乃被上訴人於前案確定後，九十
    二年一月起迄今，每週約二至三次晚上，敲其房門，致其無法睡覺；且自九十二
    年一月起迄今不履行同居義務，又兩造分居迄今等語（本院卷四九頁）。查：兩
    造原居住高雄縣湖內鄉○○街二三六號，上訴人自承因與父親發生爭執，將戶籍
　　遷出台南縣永康市，但又將二三六號房屋旁之鐵皮屋申請新門牌號碼為高雄縣湖
　　內鄉○○街二三六之五號，而居住在該鐵皮屋內，且將鐵皮屋上鎖，致原從鐵皮
　　屋出入之被上訴人，須改由二三六號房屋側門進出，為兩造所生之子李凱賢証述
　　明確（本院卷五十至五三頁）。故上訴人戶籍雖遷出台南縣永康市○○路一八一
　　巷一弄三號，但仍與被上訴人居住同地（二門牌）不同房屋，兩造之住所地設在
　　高雄縣湖內鄉○○街二三六號，已堪認定。上訴人不願搬回忠孝街二三六號與被
　　上訴人同住，及被上訴人無鐵皮屋之遙控器，無法進入其居住鐵皮屋，為上訴人
　　所不爭執（本院卷五七頁），則兩造之住所地為被上訴人之現居住所，上訴人不
　　願回兩造之住所與被上訴人履行同居，被上訴人復無上訴人居所鐵皮屋之遙控器
　　，亦無至上訴人之居所與上訴人履行同居。又上訴人在大陸與其他台商共同出資
　　拍攝大陸女模特兒裸體照，及與大陸女子出遊擁抱之相片，有照片附卷可參（本
　　院卷五六至五七頁、卅六至四一頁），上訴人之上開與大陸女子出遊行為或拍攝
　　大陸女子裸照，亦有破壞兩造婚姻之歸責事由。此外，上訴人主張被上訴人半夜
　　敲其鐵皮屋房門，致其無法睡覺，並舉其鐵皮屋有凹陷情事為証，為被上訴人否
　　認（本院卷卅四頁）。惟鐵皮屋凹陷之原因很多，不能以鐵皮屋有凹陷，即認被
　　上訴人在半夜敲上訴人之房門，上訴人復未能提出其他証據，以實其說，其此部
　　分主張，核非可採。綜上，兩造之婚姻已發生破綻，兩人又分居多年，上訴人阻
　　止被上訴人依原出入門戶通道進出，在大陸又與大陸女子共同出遊，足見兩造之
　　婚姻已難以維持，被上訴人信仰一貫道而吃素，改變原來生活習慣及理念，兩造
　　應協商適應之道，被上訴人未主動為之，固有歸責事由，但其歸責事由顯較上訴
　　人為輕。依上開說明，上訴人之主張為無理由。至於上訴人於言詞辯論期日提出
　　其子李凱賢高中之生活週記，主張其有扶養子女（本院卷七一頁），惟該生活週
　　記係八十六年間李凱賢就讀高中時期所載，僅能証明該時期上訴人有扶養子女之
　　事實，與本件之事實發生於九十二年間，尚無關聯，故不足為其有利之証據。
四、從而，上訴人本於民法第一千零五十二條第二項規定，請求與被上訴人離婚，為
    無理由。原審為上訴人敗訴之判決，及駁回其假執行之聲請，並無不合。上訴意
    旨指摘原判決不當，求予廢棄改判，為無理由，應予駁回。
五、據上論結，本件上訴為無理由，依民事訴訟法第四百四十九條第一項、第七十八
    條，判決如主文。
中　　　華　　　民　　　國　　九十三　　年　　　四　　　月　　 廿一　　 日
                                      臺灣高等法院高雄分院民事第六庭
~B1審判長法官　許明進
~B2　　　法官　謝肅珍
~B3　　　法官　李炫德
正本係照原本作成。
如對本判決上訴，須於判決送達後二十日內向本院提出上訴狀，其未表明上訴理由者，應
於上訴後二十日內向本院提出上訴理由書（均須按他造當事人之人數附繕本）。上訴時應
提出委任律師或具有律師資格之人之委任狀，並依附註條文規定辦理。
上訴人之配偶、三親等內之血親、二親等內之姻親，或上訴人為法人、中央或地方機關時
，其所屬專任人員具有律師資格並經法院認適當者，亦得為第三審訴訟代理人。第一項但
書及第二項情形，應於提起上訴或委任時釋明之。
中　　　華　　　民　　　國　　九十三　　年　　　四　　　月　　 十二　　 日
~B法院書記官　黃玉珠
附註：民事訴訟法第四百六十六條之一：對於第二審判決上訴，上訴人應委任律師為訴訟
代理人，但上訴人或其法定代理人具有律師資格者，不在此限。
